【裁判字號】    92,交抗,654
【裁判日期】    920825
【裁判案由】    聲明異議
【裁判全文】
臺灣高等法院臺中分院刑事裁定                九十二年度交抗字第六五四號
    抗  告  人
    即受處分人  甲○○
右列抗告人因違反道路交通管理處罰條例案件，不服臺灣台中地方法院中華民國九十
二年六月三十日裁定（九十二年度交聲字第五一四號），提起抗告，本院裁定如左：
    主      文
抗告駁回。
    理      由
一、抗告意旨略以：抗告人於案發當時係行駛次要之十米道路，於綠燈轉變黃燈時進
    入往東勢方向之三十米主要幹道，因次要幹道交通號誌變化時間非常短暫，抗告
    人鑑於三十米道路上有車輛行駛而來，乃決定暫停於主要幹道之安全島中間，並
    無闖紅燈之事，此由舉發人台中縣東勢鎮交通隊員警警車上攝影機所拍攝之磁帶
    可以為證。乃該舉發員警未保留該磁帶，亦未於開庭時提出，而原審法院對此亦
    未予查明，即率以警察片面指述為抗告人不利之認定，實則警察迫於獎金之誘惑
    、業績之壓力或誤判等情形，仍有可能撒謊或為不實之陳述。又本件係發生於九
    十一年八月二十八日，於九十二年五月間收到豐原監理站所寄發之違規裁決書之
    前，並未收到任何繳款通知，亦有不當，為此請求撤銷原判決，發回原法院更為
    裁定。
二、按汽車駕駛人，行經有燈光號誌管制之交岔路口闖紅燈者，處新台幣一千八百元
    以上五千四百元以下罰鍰，並記違規點數三點，道路交通管理處罰條例第五十三
    條、第六十三第一項第三款分別定有明文。又警員對於違規事件當場舉發，應填
    製舉發違反道路交通管理事件通知單，於被查獲之駕駛人或行為人為受處分人時
    ，應將該通知單填記後交付該行為人簽名或蓋章收受之；拒絕簽章者，並記明其
    事由，視為已收受，違反道路交通管理事件統一裁罰基準及處理細則第十一條第
    一項第一款規定甚明。而道路交通管理處罰條例第九條亦規定：本條例所定罰鍰
    之處罰，行為人接獲違反道路交通管理事件通知單後，於十五日內得不經裁決，
    逕依第九十二條第三項之罰鍰基準規定，向指定之處所繳納結案；不服舉發事實
    者，應於十五日內，向處罰機關陳述意見；其不依通知所定期限前往指定處所聽
    後裁決，且未依規定期限繳納罰鍰結案或向處罰機關陳述意見者，處罰機關得逕
    行裁決之。
三、本院經查，本件抗告人即受處分人於民國（下同）九十一年八月二十八日上午六
    時五十八分駕駛ＰＡ—三五二八號自小客車行經東勢鎮○○路三九九之二號前，
    為警以闖紅燈為由製單舉發等情，業為抗告人所是認，且有台中縣警察局舉發違
    反道路交通管理事件通知單（下稱通知單）一紙，在卷可憑，堪信為真。茲抗告
    人雖拒絕簽收該紙通知單，惟依首開道路交通管理事件統一裁罰基準及處理細則
    第十一條第一項第一款之規定，該通知單既經員警記明受處分人拒絕簽收等事由
    ，依法視為已經受處分人合法收受；受處分人如有不服，自應於收受該通知書後
    十五日內向處罰機關陳述意見，表明不服舉發，而要求調查證據、重新審查，或
    應於該通知單上所記載之到案日期向指定之處所繳納罰鍰結案；乃受處分人既未
    於期限內繳納罰鍰，亦未向處罰機關表明有何不服舉發之情，而於事隔年餘、證
    據滅失之後，始要求調查案發當時之事實經過，自難謂妥。原審法院因認主管機
    關交通部公路局台中監理所豐原監理站依道路交通管理處罰條例第五十三條、六
    十三條第一項第三款之規定裁決受處分人罰鍰新台幣五千四百元，並記違規點數
    三點，並無不當，而駁回受處分人之異議。核其認事用法，均無違誤。茲受處分
人抗告意旨猶執陳詞，以其當時係於黃燈時通行，並未闖紅燈，取締員警未提出
    當時警車上錄影機之錄影帶作證，原審法院亦未要求云云，指摘原審法院僅以取
    締員警片面之詞，率為不利受處分人之裁判，於法有所違誤。惟查，受處分人所
    言縱然屬實，然其既未依法於法定期間內表明不服，要求調查、保留有利之證據
    ，則自難期該值勤員警於事隔年餘之後猶能保存該錄影證據，用供法院查核。參
    以，證人即當時執行取締之值勤員警陳進文與受處分人素不相識，亦無夙怨，自
    無為增加受處分人所稱之取締業績，而甘冒觸犯刑章之風險，設詞攀誣、無中生
    有之理。且交通警員掣單舉發違反道路交通管理處罰條例所列之違規事實，本質
    上為行政處分，係公務員基於職務上權力，依法就特定之具體事件所為具公法上
    效果之單方行政行為，基於公務員為公法上行為具有公信力之原則，該行政行為
    當可被推定為真正，否則所有由員警不及拍照存證、當場舉發之違規事件，豈非
    均得視為毫無憑據，則何有現場取締制度之必要？是受處分人前開抗告，尚難憑
    採。至抗告意旨另稱：其於案發當日至九十二年五月間收到豐原監理站所寄發之
    違規裁決書之前，未曾收到任何繳款通知云云，然查受處分人於警方填製通知單
    當場交付時，既表明拒絕收受，而經員警記明事由於通知單者，依首開法條之規
    定，應視為該通知單已經合法收受送達。乃抗告人嗣後再行爭執未曾收到任何裁
    罰通知，自難謂合。是受處分人所為抗告，均無理由，應予駁回。
四、據上論斷，應依道路交通案件處理辦法第二十六條、刑事訴訟法第四百十二條，
    裁定如主文。
中      華      民      國      九十二  年      八      月      二十五  日
                                臺灣高等法院臺中分院刑事第七庭
                                      審判長法  官  林  榮  龍
                                            法  官  謝  說  容
                                            法  官  黃  日  隆
右正本證明與原本無異。
不得再抗告。
                                            書記官  陳  三  軫
中      華      民      國      九十二  年      八      月      二十七  日
                                                                        Ａ


司法院資訊處製作；財團法人民間司法改革基金會備份。
